臺灣臺中地方法院刑事判決  　
111年度金訴字第1557號
公  訴  人  臺灣臺中地方檢察署檢察官
被      告  王維漢





上列被告因詐欺等案件，經檢察官提起公訴（111年度偵字第240
62號），嗣被告於準備程序中就被訴事實為有罪之陳述，經本院
合議庭裁定由受命法官獨任進行簡式審判程序，判決如下：
    主  文
乙○○三人以上共同犯詐欺取財罪，共貳罪，各處如附表二「論罪
科刑、沒收」欄所示之刑及沒收（僅附表二編號1號部分）。應
執行有期徒刑壹年參月。
    犯罪事實
一、乙○○於民國110年9月間某日，與真實姓名年籍不詳、在通訊
    軟體Telegram分別使用暱稱「北風」、「紅中」之人（均無
    證據證明係未滿十八歲之人，下述之不詳人士亦同）聯繫後
    ，開始從事持他人金融帳戶之金融卡提領詐欺所得款項再為
    轉交等工作（乙○○涉嫌參與犯罪組織部分由另案審理）。嗣
    乙○○與「北風」、「紅中」及其他不詳人士，基於意圖為自
    己不法所有之三人以上共同犯詐欺取財、掩飾及隱匿特定犯
    罪所得之去向及所在之個別犯意聯絡，由不詳人士分別向丁○○、甲○○行使如附表一「詐騙手法」欄所示詐術內容，致丁○○、甲○○陷於錯誤，分別於如附表一「轉匯時間」欄所示之
    時間（均於110年10月4日），轉匯如附表一「受騙金額」欄
    所示款項至如附表一「受款帳戶」欄所示之金融帳戶（下合
    稱本案帳戶），乙○○旋依「北風」之指示，持本案帳戶之金
    融卡前往均位於臺中市潭子區之合作金庫商業銀行潭子分行
    、中華郵政潭子郵局等處操作自動櫃員機提領該等款項（詳
    如附表一「提領過程」欄所示），復將所提領款項全部交給
    某不詳人士（起訴意旨認戊○○為此不詳人士而涉犯本案犯行
    部分由本院另行審結），乙○○因此獲得報酬新臺幣（下同）
    1萬2千元。嗣因丁○○、甲○○發覺有異報警處理，始循線查悉
    上情。
二、案經丁○○、甲○○訴由臺中市政府警察局大雅分局報告臺灣臺
    中地方檢察署檢察官偵查後起訴。
    理  由
一、本案被告乙○○所犯均非死刑、無期徒刑或最輕本刑有期徒刑
    三年以上之罪，亦非高等法院管轄第一審之案件，且於本院
    準備程序中，被告先就被訴事實為有罪之陳述，經告知被告
    簡式審判程序之旨，並聽取檢察官、被告之意見後，本院合
    議庭裁定由受命法官獨任進行簡式審判程序，故依刑事訴訟
    法第273條之2規定，本案不適用同法第159條第1項有關排除
    傳聞證據之證據能力規定，合先敘明。　　
二、證據名稱：　　　　
(一)被告於警詢、偵訊時之供述、於本院準備及審理程序中之自
    白（偵卷第50至56、153至156頁、本院卷第67、77至78頁）
    。
(二)證人即告訴人丁○○、甲○○於警詢時之證述（偵卷第68至72頁
    ）。
(三)員警職務報告、本案帳戶之交易明細、道路及自動櫃員機監
    視器錄影畫面截圖、告訴人丁○○、甲○○之報案資料（包含陳
    報單、內政部警政署反詐騙諮詢專線紀錄表、受理各類案件
    紀錄表、受處理案件證明單、受理詐騙帳戶通報警示簡便格
    式表、金融機構聯防機制通報單等）、所提出之轉帳資料及
    通話紀錄翻拍照片（偵卷第40至41、43至49、83至95、116
    至129頁）。
三、論罪：
(一)核被告於附表一部分所為，均係犯刑法第339條之4第1項第2
    款之三人以上共同犯詐欺取財罪及洗錢防制法第14條第1項
    之一般洗錢罪。
(二)被告與「北風」、「紅中」及其他不詳人士間，就上開犯行
    有犯意聯絡及行為分擔，均為共同正犯。
(三)本案被告分別對告訴人丁○○、甲○○所為之詐欺取財行為及洗
    錢行為間，客觀行為具有局部之同一性、著手實行階段並無
    明顯區隔，且主觀上均係以取得各該告訴人受騙財物為最終
    目的，依一般社會通念，應評價為法律概念之一行為，方符
    刑罰公平原則，是本案被告於各該部分均係以法律上一行為
    同時觸犯三人以上共同犯詐欺取財罪及一般洗錢罪，皆為想
    像競合犯，應依刑法第55條前段規定，各從一重之三人以上
    共同犯詐欺取財罪處斷。
(四)被告所犯上開2次三人以上共同犯詐欺取財罪，犯意各別，
    行為互異，應予分論併罰。　　　　
四、按犯洗錢防制法第14條、第15條之罪，在偵查或審判中自白
    者，減輕其刑，洗錢防制法第16條第2項定有明文。經查，
    被告就其依「北風」之指示，持本案帳戶之金融卡操作自動
    櫃員機提領告訴人丁○○、甲○○轉匯至本案帳戶之受騙款項，
    再將該等提領款項轉交給不詳人士等行為，既於偵查及本院
    審理階段均供承不諱，且於本院準備及審理程序中為認罪之
    表示，自與洗錢防制法第16條第2項之減刑規定相符；參以
    ，本案被告分別對告訴人丁○○、甲○○所犯之三人以上共同犯
    詐欺取財罪及一般洗錢罪間，固均屬想像競合犯而應分別從
    一重論以三人以上共同犯詐欺取財罪，惟因想像競合犯之處
    斷刑在本質上係「刑之合併」，為充足評價成立想像競合犯
    之各罪名（包括各罪有無加重、減免其刑之情形），本案就
    被告所犯之各次三人以上共同犯詐欺取財罪，仍應於量刑時
    分別併予審酌洗錢防制法第16條第2項之減刑規定，據以決
    定本案被告所為各次三人以上共同犯詐欺取財罪之處斷刑（
    參最高法院108年度台上字第4405、4408號判決意旨）。
五、爰以行為人之責任為基礎，審酌被告明知詐欺犯罪在我國橫
    行多年，社會上屢見大量被害人遭各式詐欺手法騙取金錢，
    甚至有一生積蓄因此蕩然無存者，竟夥同「北風」、「紅中
    」及其他不詳人士，分別向告訴人丁○○、甲○○詐得轉匯至本
    案帳戶之款項，並利用從本案帳戶領出該等詐欺所得款項再
    轉交給其他不詳人士之方式製造金流斷點，藉此掩飾及隱匿
    該等詐欺所得款項之去向、所在，所為均屬不該；另考量被
    告之素行，且被告迄本院判決前，雖尚未就本案以和解、調
    解或其他方式賠償告訴人丁○○，但業就本案以賠償金額3萬
    元等內容與告訴人甲○○成立調解並履行完畢等情，有本院調
    解筆錄、公務電話紀錄表在卷可參（本院卷第87至88、121
    頁），堪認被告已實際填補該部分犯行所生之損害，以及被
    告於本案各次犯行之角色分工、被告坦承本案全部犯行之犯
    後態度，暨本案被告所為一般洗錢罪部分均符合前揭自白減
    刑規定，酌以被告於本院審理程序中自陳之智識程度、生活
    狀況（本院卷第79頁）等一切情狀，分別量處如附表二「論
    罪科刑、沒收」欄所示之刑，並衡酌本案被告所犯各罪侵害
    法益之異同、對侵害法益之加重效益及時間、空間之密接程
    度，而為整體評價後，定其應執行之刑如主文所示，以資懲
    儆。
六、沒收：
(一)按犯罪所得，屬於犯罪行為人者，沒收之；犯罪所得之沒收
    ，於全部或一部不能沒收或不宜執行沒收時，追徵其價額，
    刑法第38條之1第1項前段、第3項分別定有明文。又按共同
    正犯犯罪所得之沒收、追徵，應就各人所分得之數為之。所
    謂各人「所分得」之數，係指各人「對犯罪所得有事實上之
    處分權限」而言。因此，若共同正犯各成員內部間，對於犯
    罪所得分配明確時，應依各人實際所得宣告沒收（最高法院
    107年度台上字第2989號判決要旨參照）。經查，本案各次
    加重詐欺取財犯行之犯罪所得，固分別為如附表一「受騙金
    額」欄所示轉入本案帳戶之款項，然該等詐欺所得款項，既
    經被告提領後轉交給不詳人士，自難認係全部由被告一人實
    際取得；參以被告於本院準備及審理程序中供稱，其因提領
    、轉交前揭本案詐欺所得款項所獲得之報酬為1萬2千元（本
    院卷第47、78頁），當認被告就本案各次加重詐欺取財犯行
    之詐得款項，業已分別與其他共同正犯進行分配而僅實際獲
    取部分款項，惟因本案被告提領、轉交給不詳人士之詐欺所
    得款項，乃混有本案告訴人共二人所分別轉匯至本案帳戶之
    受騙款項，本院爰依本案被告實際獲取之總報酬數額1萬2千
    元、本案告訴人因受騙而分別轉匯款項至本案帳戶之總金額
    比例（取至小數點後第二位，採四捨五入法）等事項，估算
    被告於本案各次加重詐欺取財犯行所實際分得之犯罪所得數
    額（詳如附表二「犯罪所得」欄），而就各該本案被告實際
    分得之犯罪所得，除附表二編號2號部分，因被告業於本案
    判決前以總金額3萬元等內容與告訴人甲○○成立調解並履行
    完畢，堪認已無讓被告坐享或保有該部分實際分得犯罪所得
    之虞，當不具沒收、追徵之刑法上重要性，本院爰依刑法第
    38條之2第2項之規定不予宣告沒收、追徵外，就附表二編號
    1號部分，既尚未實際合法發還告訴人丁○○，復無刑法第38
    條之2第2項不宜執行沒收之情事，自應依同法第38條之1第1
    項前段、第3項之規定，於該部分犯行之主文項下宣告沒收
    、追徵。
(二)另洗錢防制法第18條固規定：「犯第14條之罪，其所移轉、
    變更、掩飾、隱匿、收受、取得、持有、使用之財物或財產
    上利益，沒收之；犯第15條之罪，其所收受、持有、使用之
    財物或財產上利益，亦同。以集團性或常習性方式犯第14條
    或第15條之罪，有事實足以證明行為人所得支配之前項規定
    以外之財物或財產上利益，係取自其他違法行為所得者，沒
    收之。」，然因該條規定並無「不問屬於犯罪行為人與否均
    沒收」等同義文字，自以屬於被告所有者為限，始應予沒收
    ，是就本案被告共同向告訴人丁○○、甲○○分別詐得如附表一
    「受騙金額」欄所示之款項，既經被告提領後轉交給不詳人
    士，自難認該等款項現係由被告實際占有、取得而具事實上
    管領權，當無依前揭規定於本案對被告宣告沒收該等款項之
    餘地，附此敘明。
七、依刑事訴訟法第273條之1第1項、第299條第1項前段，洗錢
    防制法第14條第1項，刑法第11條前段、第28條、第339條之
    4第1項第2款、第55條、第51條第5款、第38條之1第1項前段
    、第3項，刑法施行法第1條之1第1項，判決如主文。　　
八、如不服本判決，得自收受送達判決書之日起20日內，向本院
    提出上訴書狀（應付繕本），上訴於管轄之上級法院。
本案經檢察官楊順淑提起公訴，檢察官丙○○到庭執行職務。
中　　華　　民　　國　　111 　年　　11　　月　　24　　日
  　　　　　　　　刑事第二庭　法　官  蔡宗儒
以上正本證明與原本無異。
如不服本判決應於收受送達後20日內向本院提出上訴書狀，並應
敘述具體理由；其未敘述上訴之理由者，應於上訴期間屆滿後20
日內向本院補提理由書（均須按他造當事人之人數附繕本）「切
勿逕送上級法院」。
告訴人或被害人如不服判決，應備理由具狀向檢察官請求上訴，
上訴期間之計算，以檢察官收受判決正本之日起算。
　                      　　　書記官  梁文婷
中　　華　　民　　國　　111 　年　　11　　月　　25　　日
附錄本案論罪法條全文：
洗錢防制法第14條
有第二條各款所列洗錢行為者，處7年以下有期徒刑，併科新臺
幣5百萬元以下罰金。
前項之未遂犯罰之。
前二項情形，不得科以超過其特定犯罪所定最重本刑之刑。
中華民國刑法第339條之4
犯第339條詐欺罪而有下列情形之一者，處1年以上7年以下有期
徒刑，得併科1百萬元以下罰金：
一、冒用政府機關或公務員名義犯之。
二、三人以上共同犯之。
三、以廣播電視、電子通訊、網際網路或其他媒體等傳播工具，
    對公眾散布而犯之。
前項之未遂犯罰之。

附表一：
編號 被害人 詐騙手法 轉匯時間 受騙金額 受款帳戶 提領過程 1 丁○○ 自110年10月3日下午3時55分許起，撥打電話向丁○○佯稱：為解除因錯誤網路購物會員資格所生之扣款，須依指示操作自動櫃員機云云。 110年10月4日凌晨0時2分許 15萬元 合作金庫商業銀行金融帳戶 帳號：0000000000000號 自110年10月4日凌晨0時7分許起至同時11分許止，在合作金庫商業銀行潭子分行，提領共15萬元（共五筆，每筆3萬元）    110年10月4日凌晨0時5分許 5萬元 中華郵政金融帳戶 帳號：00000000000000號 於110年10月4日凌晨0時16分許、同時26分許，在中華郵政潭子郵局，分別提領5萬元、3萬元 2 甲○○ 自110年10月3日下午5時40分許起，撥打電話向甲○○佯稱：為解除錯誤之網路購物資料，須依指示存款至指定金融帳戶云云。 110年10月4日凌晨0時22分許 3萬元   

附表二：
編號 犯罪事實 犯罪所得 論罪科刑、沒收 1 附表一編號1號 1萬2千元×0.87 =10,440元 乙○○三人以上共同犯詐欺取財罪，處有期徒刑壹年貳月。未扣案之犯罪所得新臺幣壹萬零肆佰肆拾元沒收，於全部或一部不能沒收或不宜執行沒收時，追徵其價額。 2 附表一編號2號 1萬2千元×0.13 =1,560元 乙○○三人以上共同犯詐欺取財罪，處有期徒刑壹年。